臺灣宜蘭地方法院刑事判決
110年度訴字第417號
公  訴  人  臺灣宜蘭地方檢察署檢察官
被      告  陳榮富



指定辯護人  吳文升律師
上列被告因違反槍砲彈藥刀械管制條例案件，經檢察官提起公訴
（110年度偵字第2409號），本院判決如下：
    主  文
甲○○犯非法持有非制式手槍罪，處有期徒刑伍年貳月，併科罰金
新臺幣貳萬元，罰金如易服勞役，以新臺幣壹仟元折算壹日。扣
案非制式手槍壹支（槍枝管制編號○○○○○○○○○○號，含彈匣壹個）
沒收。
    犯罪事實
一、甲○○明知可發射子彈具有殺傷力之非制式手槍及子彈，屬槍
    砲彈藥刀械管制條例公告列管物品，非經主管機關許可不得
    持有，竟於民國110年3月10日7時30分許，在宜蘭縣羅東鎮
    羅東轉運站之某垃圾桶內，拾得不詳之成年人士棄置在該處
    之可發射子彈具殺傷力之非制式手槍1支（槍枝管制編號000
    0000000號，含彈匣1個）及可供上開手槍使用之子彈36顆，
    基於持有具有殺傷力之非制式手槍及子彈之犯意，非法持有
    上開非制式手槍及子彈。嗣於110年3月22日19時41分，為警
    持搜索票，在甲○○使用、停放在宜蘭縣○○鄉○○○路000號前之
    車牌號碼000-0000號自用大貨車之收納箱內扣得上開槍枝、
    彈匣及子彈等物。
二、案經宜蘭縣政府警察局羅東分局報告臺灣宜蘭地方檢察署檢
    察官偵查起訴。
    理  由
壹、程序部分
    本判決所引用傳聞證據之證據能力，當事人於本院審理程序
    中均表示同意有證據能力（見本院卷第40頁至第41頁、第72
    頁至第77頁）。基於尊重當事人對於傳聞證據之處分權，及
    證據資料愈豐富愈有助於真實發現之理念，審酌該等證據作
    成時並無違法取證或顯不可信之瑕疵，以之作為證據應屬適
    當，依刑事訴訟法第159條之5規定及最高法院104年度第3次
    刑事庭會議決議意旨，認該等證據資料均有證據能力。至本
    判決所引之非供述證據，與本案均有關連性，亦無證據證明
    係實施刑事訴訟程序之公務員以不法方式所取得，依刑事訴
    訟法第158條之4之反面解釋，當有證據能力。
貳、實體部分
一、訊據被告甲○○對於上開犯罪事實坦承不諱（見本院卷第39頁
    、第72頁、第76頁、第78頁），並有宜蘭縣政府警察局羅東
    分局搜索、扣押筆錄暨扣押物品目錄表（見警卷第16頁至第
    21頁）、内政部警政署刑事警察局110年4月22日刑鑑字第11
    00034421號鑑定書（見偵卷第25頁至第26頁）、內政部警政
    署刑事警察局110年9月22日刑鑑字第1100068042號函（見偵
    卷第43頁）、現場照片（見警卷第29頁至第31頁）各1份在
    卷可稽，足認被告上開自白與事實相符，本件事證明確，被
    告上開犯行堪以認定，應予依法論科。
二、論罪
  ㈠按修正前槍砲彈藥刀械管制條例第4條第1項第1款原規定：「
    槍砲：指火砲…及其他可發射金屬或子彈具有殺傷力之各式
    槍砲。」，修正後則規定：「槍砲：指制式或非制式火砲…
    及其他可發射金屬或子彈具有殺傷力之各式槍砲。」，另第
    7條第1項、第8條第1項亦配合增列「制式或非制式」文字，
    第8條第4項則酌作文字修正，統一「槍砲」用詞。而該條例
    第4條之修正理由載稱：「一、第1項第1款修正如下：……㈣鑒
    於現行查獲具殺傷力之違法槍枝，多屬非制式槍枝，可遠距
    離致人死傷，且殺傷力不亞於制式槍枝，對人民生命、身體
    、自由及財產法益之危害，實與制式槍枝無異；另因非制式
    槍枝之取得成本遠低於購買制式槍枝，且製造技術門檻不高
    、網路取得改造資訊容易，導致非制式槍枝氾濫情形嚴重，
    若區分制式與否而分別適用第7條或第8條處罰，將使不法分
    子傾向使用非制式槍砲從事不法行為，以規避第7條較重之
    刑責，無異加深不法分子大量使用非制式槍砲之誘因，爰為
    有效遏止持非制式槍砲進行犯罪情形，非制式槍砲與制式槍
    砲罪責確有一致之必要。㈤綜上，為使違法槍砲之管制作為
    更臻嚴密，並遏阻非制式槍砲氾濫情形，以確保人民之生命
    、身體、自由及財產安全，爰修正第1項第1款之槍砲定義，
    使特定類型槍砲之管制範圍明確及於所有具殺傷力之制式及
    非制式槍砲，且有違法製造等行為，不論標的為制式或非制
    式槍砲，皆應依特定類型管制槍砲之處罰規定進行追訴」等
    語，可知此次槍砲彈藥刀械管制條例修正後，該條例第4條
    、第7條、第8條均增加「制式或非制式」之構成要件，亦即
    不分制式或非制式，凡屬該條例第7條所列各類槍枝型式之
    槍枝，有殺傷力者，概依該條例第7條規定處罰。是「未經
    許可持有可發射子彈具殺傷力之改造（非制式）手槍」犯行
    ，修正後應依槍砲彈藥刀械管制條例第7條第4項規定處罰，
    合先敘明。
  ㈡次按非法持有槍砲彈藥刀械等違禁物，所侵害者為社會法益
    ，其持有之繼續，為行為之繼續，而非狀態之繼續，故其持
    有槍砲彈藥刀械時，該罪雖告成立，但其完結，須繼續至持
    有行為終了時為止。且於最初即同時地持有之情形，如持有
    二不相同種類之客體（如同時地持有手槍及子彈），為一行
    為觸犯數罪名之想像競合犯，在先後不同之持有行為時，既
    有數個持有行為，應成立數個持有罪，不能以最後查獲時之
    持有狀態，或繼續持有之時間有重疊，即概論先後不同之持
    有均係一個持有行為（最高法院96年度台上字第6417號刑事
    判決、107年度台上字第3004號刑事判決意旨參照）。若行
    為人同時持有槍枝及適於該槍枝使用之彈匣（包括一個或數
    個彈匣）者，因該彈匣係屬附隨於該槍枝之從物，而為該槍
    枝整體之一部分，則其持有之範圍自應及該槍枝及該等彈匣
    在內。亦即其持有彈匣之行為，已包攝在其持有槍枝之範疇
    內，而為其未經許可持有槍枝行為之一部，在刑法之評價上
    ，自應就其同時未經許可持有槍枝及彈匣之整體行為合一論
    斷（最高法院96年度台上字第4658號刑事判決意旨參照）。
  ㈢是核被告所為，係犯槍砲彈藥刀械管制條例第7條第4項之非
    法持有非制式手槍罪、同條例第12條第4項之非法持有子彈
    罪。公訴意旨認被告就持有非制式手槍部分係犯槍砲彈藥刀
    械管制條例第8條第4項之罪，尚有未合，惟本院所認定之犯
    罪事實與檢察官起訴書所載之社會基本事實應屬同一，並經
    本院於審理中告知上開罪名，使被告、辯護人就上開罪名為
    攻擊、防禦，本院自得併予審究。
  ㈣被告自不詳時間起至110年3月22日為警查獲時止，非法持有
    犯罪事實欄所示非制式手槍及子彈之行為屬繼續犯性質之實
    質上一罪關係，故被告係以一持有行為，同時觸犯非法持有
    非制式手槍罪、非法持有子彈罪等2罪名，均為想像競合犯
    ，應依刑法第55條規定，從一重之非法持有非制式手槍罪處
    斷。
  ㈤至辯護人雖主張：被告坦承犯行，且本件情節輕微，請依槍
    砲彈藥刀械管制條例第8條第6項之規定減輕其刑；若有因被
    告供出槍砲、彈藥之來源或去向，因而查獲或因而防止重大
    危害治安事件之發生者，請依同條例第18條第4項之規定減
    輕或免除其刑，或給予緩刑之宣告等語。惟按犯第1項、第2
    項或第4項有關空氣槍之罪，其情節輕微者，得減輕其刑，
    槍砲彈藥刀械管制條例第8條第6項定有明文。查本件被告所
    犯係槍砲彈藥刀械管制條例第7條第4項之非法持有非制式手
    槍罪、同條例第12條第4項之非法持有子彈罪，業據本院論
    述如前，自無上開規定之適用。又經本院函詢檢、警，均經
    函覆以：並未因被告供述查獲槍枝、子彈來源等語（見本院
    卷第53頁、第55頁），自亦無槍砲彈藥刀械管制條例第18條
    第4項規定之適用。又被告所犯非法持有非制式手槍罪部分
    ，經宣告之刑已逾有期徒刑2年，而與刑法第74條所定緩刑
    之要件有所不符，故辯護人此部分所請於法不合，亦難准許
    。
三、爰審酌被告為智識成熟之人，應知政府管制非制式手槍、子
    彈之政策，然竟無視於此，而持有扣案非制式手槍及子彈，
    對社會治安及民眾生命財產安全已構成潛在威脅，對於社會
    治安影響重大，實有不該；兼衡被告從無前科，坦承犯行，
    復未發現有何用以從事其他不法行為之情事，其高職畢業之
    智識程度，現從事垃圾清運工作，已婚，扶養2名未成年子
    女等一切情狀，量處如主文所示之刑，並就罰金刑部分諭知
    易服勞役之折算標準，以資懲儆。
四、扣案非制式手槍1支（槍枝管制編號0000000000號，含彈匣1
    個），係槍砲彈藥刀械管制條例所管制之物品，業如上述，
    屬違禁物，不問屬於犯人與否，應依刑法第38條第1項規定
    宣告沒收。另扣案非制式子彈36顆，因實施鑑驗試射而已裂
    解喪失子彈功能，其所留彈頭、彈殼並非違禁物，爰均不予
    宣告沒收。至扣案經鑑驗後無殺傷力之非制式子彈3顆部分
    ，並未構成犯罪，因實施鑑驗試射而已裂解喪失子彈功能，
    且所留彈頭、彈殼並非違禁物，亦不予宣告沒收，附此敘明
    。
據上論斷，應依刑事訴訟法第299條第1項前段、第300條，槍砲
彈藥刀械管制條例第7條第4項、第12條第4項，刑法第11條前段
、第55條、第42條第3項前段、第38條第1項，判決如主文。
本案經檢察官黃明正提起公訴，檢察官張學翰到庭執行職務。 
中　　華　　民　　國　　111 　年　　3 　　月　　9 　　日
                  刑事第五庭  審判長法  官  陳嘉年
                                    法  官  程明慧
                                    法  官  李蕙伶
以上正本證明與原本無異。
本判決為第一審判決，當事人如不服本判決，應於收受送達後20
日內向本院提出上訴書狀（須按他造當事人之人數附繕本）；告
訴人、被害人如不服本判決，應請求檢察官於上訴期間內提出上
訴。若有上訴權人均未提出上訴，待判決確定後本件將送檢察署
執行，檢察署將以傳票或命令告知被告有關執行之事宜，被告勿
庸於收到本判決後即前來本院或檢察署繳納易科罰金或進行其他
執行事項。
              　　　　　　　　　　　書記官  陳靜宜　　　
中　　華　　民　　國　　111 　年　　3 　　月　　9 　　日
       　　　　　　　　　　　　　　　　　　　
附錄本案論罪科刑法條：
槍砲彈藥刀械管制條例第7條
未經許可，製造、販賣或運輸制式或非制式火砲、肩射武器、機
關槍、衝鋒槍、卡柄槍、自動步槍、普通步槍、馬槍、手槍或各
類砲彈、炸彈、爆裂物者，處無期徒刑或7年以上有期徒刑，併
科新臺幣3千萬元以下罰金。
未經許可，轉讓、出租或出借前項所列槍砲、彈藥者，處無期徒
刑或5年以上有期徒刑，併科新臺幣1千萬元以下罰金。
意圖供自己或他人犯罪之用，而犯前二項之罪者，處死刑或無期
徒刑；處徒刑者，併科新臺幣5千萬元以下罰金。
未經許可，持有、寄藏或意圖販賣而陳列第1項所列槍砲、彈藥
者，處5年以上有期徒刑，併科新臺幣1千萬元以下罰金。
意圖供自己或他人犯罪之用，以強盜、搶奪、竊盜或其他非法方
法，持有依法執行公務之人所持有之第1項所列槍砲、彈藥者，
得加重其刑至二分之一。
第1項至第3項之未遂犯罰之。

槍砲彈藥刀械管制條例第12條
未經許可，製造、販賣或運輸子彈者，處1年以上7年以下有期徒
刑，併科新台幣500萬元以下罰金。
未經許可，轉讓、出租或出借子彈者，處6月以上5年以下有期徒
刑，併科新台幣300萬元以下罰金。
意圖供自己或他人犯罪之用，而犯前二項之罪者，處3年以上10
年以下有期徒刑，併科新台幣700萬元以下罰金。
未經許可，持有、寄藏或意圖販賣而陳列子彈者，處5年以下有
期徒刑，併科新台幣300萬元以下罰金。
第1項至第3項之未遂犯罰之。